臺灣高等法院刑事判決　　　　　　　　93年度上易字第1860號
上　訴　人
即　被　告　甲○○
　　　　　　　　　　15樓
　　　　　　　　　　國民
上列上訴人因毒品危害防制條例案件，不服臺灣臺北地方法院93
年度易字第845 號，中華民國93年9 月3 日第一審判決（聲請簡
易判決處刑案號：臺灣臺北地方法院檢察署93年度毒偵字第470
號，經原審簡易庭認為不宜以簡易判決處刑改依通常程序審理）
，提起上訴，本院判決如下：
    主  文
上訴駁回。
    事  實
一、甲○○前於民國90年間因施用毒品案件，經觀察、勒戒後，
    認無繼續施用毒品傾向，經臺灣臺北地方法院檢察署檢察官
    以90年度毒偵字第302、470號不起訴處分確定。復於91年間
    因施用毒品案件，經觀察、勒戒後，因有繼續施用毒品傾向
    ，再經裁定送戒治處所施以強制戒治，並經臺灣臺北地方法
    院以91年度簡字第1975號判處有期徒刑6 月確定，同年因妨
    害風化案件經臺灣臺北地方法院以91年度簡字第1974判決有
    期徒刑6月、罰金3萬銀元確定，復經臺灣臺北地方法院以91
    年度聲字第1305號裁定定其應執行刑為有期徒刑10月，罰金
    3萬銀元後，甫於91年9月23日易科罰金執行完畢。詎猶不知
    悔改，再基於施用第二級毒品安非他命之犯意，於92年12月
    7 日某時在臺北縣三重市某處友人家中施用第2 級毒品安非
    他命1 次。又甲○○明知海洛因為毒品危害防制條例第2 條
    第2項 第1 款規定之第1 級毒品，不得非法持有，竟於92年
    12月10日某時在臺北市○○街附近遇姓名年籍不詳綽號「阿
    斑」之成年男子時，經其委託保管而持有第一級毒品海洛因
    3包（合計驗餘淨重1.38公克，起訴書誤載為0.5公克），嗣
    為警於同日在臺北市○○區○○路4段302巷4號地下3樓查獲
    ，甲○○並主動交出裝有第一級毒品海洛因3包之黑色皮包1
    只交由警方查看，而扣得前開毒品。
二、案經臺北市政府警察局刑事警察大隊移送臺灣臺北地方法院
    檢察署檢察官偵查後聲請簡易判決處刑，經臺灣臺北地方法
    院認不宜以簡易判決處刑改依通常程序審理。
    理  由
一、被告甲○○經合法傳喚，無正當理由不到庭，惟其於本院準
    備程序中，對於在上揭時地施用第2 級毒品安非他命乙節，
    坦承認罪不諱（本院卷第33頁），另矢口否認有何持有第1
    級毒品海洛因云云，辯稱：被警察查獲當天，伊經過通化街
    時，遇到友人「阿斑」，其交付伊1 個裝ＶＣＤ的盒子，請
    伊代為保管，並稱：等其逛完街後再到伊家中取回，伊並沒
    有打開盒子看，根本不知道盒子裡裝的是毒品，伊從來不吸
    食海洛因，且當天警察穿著便衣，荷槍實彈的，伊以為被搶
    劫，後來才知道是警察，本件搜索並不合法云云。經查：
  (一)、被告施用第2級毒品安非他命部分
      被告為警查獲後所採集之尿液經以氣相層析質譜分析法鑑
      定之結果，確呈安非他命、甲基安非他命陽性反應，有明
      生生物科技股份有限公司93年1月4日濫用藥物檢體檢驗報
      告一份附卷可稽（見偵查卷第3頁），足認被告前開出於
      任意性之自白與事實相符，自得作為證據；且被告前於90
      年間曾因施用毒品案件，經觀察、勒戒後，認無繼續施用
      毒品傾向，經臺灣臺北地方法院檢察署檢察官以90年度毒
      偵字第302、470號不起訴處分確定，復於91年間因施用毒
      品案件，經觀察、勒戒後，因有繼續施用毒品傾向，再經
      裁定送戒治處所施以強制戒治，並經臺灣臺北地方法院以
      91年度簡字第1975號判處有期徒刑6月確定，有臺灣高等
      法院被告全國前案紀錄表、前開不起訴處分書及原審91年
      度簡字第1975號判決書可憑（見偵查卷第33頁、原審卷第
      4至14頁、23至24頁），是被告於強制戒治期滿後5年內再
      犯本件施用第2級毒品安非他命之犯行至明。
  (二)、被告持有第1級毒品海洛因部分
  １、按搜索，經受搜索人出於自願性同意者，得不使用搜索票
      。但執行人員應出示證件，並將其同意之旨記載於筆錄，
      刑事訴訟法第131 條之1 定有明文，此乃為兼顧不及聲請
      搜索票之急迫情形下對於令狀搜索原則所設例外之一的同
      意搜索之規定，是在遵守前開法定程序下進行搜索所取得
      之證物自具備證據能力，而得作為認定事實之證據。證人
      即本案查獲員警葉敏中於原審審理中對於本案查獲過程已
      詳證稱：當時其因接獲有人販毒之檢舉而與同事一同前往
      查獲地點之大樓，經向管理員表明身分後進入地下室，隨
      即發現與檢舉人描述相同車型、車號之箱型車進入，在駕
      駛人即被告將該車停好下車後，其2 人隨即上前，1 人持
      槍警戒，1 人出示證件表明身分，經被告同意後由被告將
      裝有扣案海洛因之黑色皮包交出，並由其等自行檢視皮包
      之內容物等情（見原審卷第35至36頁），而被告對證人葉
      敏中前開證言亦表示均屬實在（見原審卷第36反面），則
      裝有海洛因之皮包既係被告主動交付員警，員警在取得該
      皮包後打開查察，自屬於經被告同意後所為之搜索，而無
      違法搜索可言，且嗣於警員詢問被告時，並已將被告同意
      警察搜索其所持有之皮包乙節，記載於筆錄，復有被告之
      警詢筆錄（偵查卷第9 頁反面第2 行）及搜索同意書附卷
      （偵查卷第11頁）可佐，足徵警員經被告同意而搜索、扣
      押本件之海洛因3 包，自可作為認定事實之證據，合先敘
      明。
  ２、被告雖另因施用第1 級毒品海洛因經臺灣臺北地方法院檢
      察署檢察官起訴而由臺灣臺北地方法院93年度訴字第732
      號案件審理中，此有前揭本院被告全國前案紀錄表足稽，
      惟被告於該案始終否認有施用第1 級毒品海洛因之情，辯
      稱該次經鑑定呈海洛因陽性反應係因誤食咳嗽藥云云，至
      於本件扣押之第1 級毒品海洛因，被告則辯稱：毒品係由
      友人「阿斑」交付保管，並非供其自己施用云云，此外，
      亦查無其他積極證據足以證明本件被告所涉本案持有第1
      級海洛因之犯行與前開施用第1 級毒品海洛因之案件有裁
      判上一罪之關係，附此說明。
  ３、本件扣案之3 包白色粉末，經送法務部調查局鑑定結果，
      認均含第一級第6 項毒品海洛因成分，驗餘淨重合計為1.
      38公克（空包裝重0.82公克），純質淨重為0.50公克，有
      該局93年2 月10日調科壹字第020006199 號鑑定通知書在
      卷足憑（見核退字第3985號卷第14頁），起訴書誤植淨重
      0.5 公克，尚有未合。
  ４、被告前即已有多次毒品前科，有其前案紀錄表可佐，相較
      於一般人而言，被告為警查察之機會更大，而海洛因3 包
      對於施用毒品之人而言，價值非輕，3 包海洛因之體積、
      重量也不大，隨身攜帶並無不便，若被告不知情，不會妥
      善保管，「阿斑」何需冒著可能為警查獲之風險將裝有毒
      品之盒子交給已有毒品前科之被告保管？且被告於原審經
      公訴人當庭詢問以伊在「阿斑」交付該盒子時認為盒子裡
      面是何物時，又答以「安非他命」（見原審卷第37頁反面
      ），更見被告已不否認知悉「阿斑」所交付之物係毒品，
      其辯以不知該物是海洛因之詞，顯然僅係卸責之詞，不足
      採信。
  (三)、本件事證明確，被告施用第2 級毒品安非他命及持有第1
      級毒品海洛因之犯行，均堪認定，應依法論科。
三、按「安非他命」及「海洛因」分別係屬毒品危害防制條例第
    2 條第2 項第2 款及第1 款所規定之第2 級及第1 級毒品，
    是核被告所為係犯同條例第10條第2 項之施用第2 級毒品罪
    、第11條第1 項持有第1 級毒品罪。被告行為後，毒品危害
    防制條例業於92年7 月9 日修正公布，93年1 月9 日施行，
    惟其中第10條第2 項之施用第二級毒品及第11條第1 項之持
    有第一級毒品淨重5 公克以下部分之罪刑均未修正，其修正
    理由亦記載為本條未修正、第1 項未修正，自不生比較新舊
    法問題。又被告有如事實欄所載之犯罪科刑執行情形，有本
    院被告全國前案紀錄表、臺灣臺北地方法院檢察署檢察官指
    揮易科罰金命令在卷可按，其受有期徒刑之執行完畢後，5
    年以內再犯有期徒刑以上之二罪，均為累犯，均應依刑法第
    47條之規定加重其刑。
四、原審以上訴人即被告罪證明確，援引毒品危害防制條例第10
    條第2 項、第11條第1 項，並審酌被告前曾因施用毒品觸法
    ，經警查獲後仍未戒絕，猶不知悛悔，其施用足以導致精神
    障礙、性格異常，甚至造成生命危險之毒品，戕害一己之身
    體健康，犯罪後僅坦承部分犯行，與其犯罪之動機、目的、
    手段及持有第1 級毒品海洛因之數量等一切情狀，分別量處
    有期徒刑8 月、6 月，並定其應執行刑1 年，扣案之第1 級
    毒品海洛因3 包（驗餘淨重合計1.38公克）併依毒品危害防
    制條例第18條第1 項前段之規定，予以宣告沒收並銷燬之，
    經核其認事用法並無不合，量刑亦屬適當。
五、上訴人即被告上訴意旨否認犯行，仍執陳詞，以其不知委託
    保管之物為海洛因為由，指摘原判決不當，為無理由，應予
    駁回。
六、被告經合法傳喚，無正當理由不到庭，爰不待其陳述，逕行
    判決。
據上論斷，應依刑事訴訟法第368條、第371條，判決如主文。
本案經檢察官施慶堂到庭執行職務。
中　　華　　民　　國　　94　　年　　1 　　月　　27　　日
　　　　　　　　　刑事第二庭    審判長法　官  蔡  長  溪
　　　　　　　　　　　　　　　　　    法　官  楊  貴  志
　　　　　　　 　 　　　　　　　　　　法　官  林  俊  益
以上正本證明與原本無異。
不得上訴。
                                      書記官  廖  月  女
中　　華　　民　　國　　94　　年　　1 　　月　　27　　日
附錄：本案論罪科刑法條全文
毒品危害防制條例第10條
施用第 1 級毒品者，處6 月以上5 年以下有期徒刑。
施用第 2 級毒品者，處3 年以下有期徒刑。
毒品危害防制條例第11條
持有第1 級毒品者，處3 年以下有期徒刑、拘役或新臺幣5 萬元
以下罰金。
持有第2 級毒品者，處2 年以下有期徒刑、拘役或新臺幣3 萬元
以下罰金。
持有專供製造或施用第1 、2 級毒品之器具者，處1 年以下有期
徒刑、拘役或新臺幣1 萬元以下罰金。
持有毒品達一定數量者，加重其刑至2 分之1 ，其標準由行政院
定之。
